【裁判字號】    99,易,845
【裁判日期】    990618
【裁判案由】    毀棄損壞等
【裁判全文】
臺灣高雄地方法院刑事判決               99年度易字第845號
公  訴  人  臺灣高雄地方法院檢察署檢察官
被      告  甲○○
上列被告因毀棄損壞等案件，經檢察官提起公訴（99年度調偵字
第268 號），本院判決如下：
    主  文
甲○○犯毀損他人物品罪，處有期徒刑貳月，如易科罰金，以新
臺幣壹仟元折算壹日，未扣案高爾夫球桿壹支沒收之；又犯恐嚇
危害安全罪，處有期徒刑貳月，如易科罰金，以新臺幣壹仟元折
算壹日；應執行有期徒刑月，如易科罰金，以新臺幣壹仟元折
算壹日，未扣案高爾夫球桿壹支沒收之。
    事  實
一、甲○○於民國98年7 月2 日與前妻歐純妤離婚，為歐純妤之
    母乙○○○之前女婿，與乙○○○曾為直系姻親，具有家庭
    暴力防治法第3 條第3 款所定之家庭成員關係。甲○○因認
    乙○○○未轉達其委託告知歐純妤之事，而心生不滿，竟分
    別基於毀損與恐嚇之犯意，於98年9 月5 日晚上7 時52分許
    ，持其所有之高爾夫球桿1 支（未扣案），前往乙○○○位
    於高雄縣梓官鄉○○路51號住處，以上開球桿砸毀乙○○○
    住處大門玻璃7 片、室內電話1 具、及車牌號碼M7V-126 號
    重型機車之大燈、儀表板等物（侵入住宅部分未據告訴），
    足以生損害於乙○○○；並於砸毀上開物品離去前，向乙○
    ○○恫稱：「讓你全家不得安寧，及無法在中崙村生活」等
    語，以此加害生命、身體之事，恐嚇乙○○○，使乙○○○
    心生畏懼，致生危害於安全。
二、案經乙○○○訴由高雄縣政府警察局岡山分局報請臺灣高雄
    地方法院檢察署檢察官偵查起訴。
    理  由
壹、證據能力部分：
一、證人即告訴人乙○○○於警詢、檢察事務官詢問時所為關於
    被告甲○○恐嚇犯行所為之陳述，係屬被告以外之人於審判
    外之言詞陳述，屬傳聞證據，且其於本院審理時證述之情節
    與其前揭所述大致相符，則證人乙○○○於警詢、檢察事務
    官詢問時之陳述並無特別可信之情形，且被告甲○○既否認
    該部分之證據能力，核亦無其他例外取得證據能力之情況，
    依刑事訴訟法第159 條第1 項規定，認均無證據能力。
二、次按被告以外之人（包括證人、鑑定人、告訴人、被害人及
    共同被告等）於審判外之陳述雖不符刑事訴訟法第159 條之
    1 至之4 等4 條之規定，而經當事人於審判程序同意作為證
    據，法院審酌該言詞陳述或書面陳述作成時之情況，認為適
    當者，得為證據。刑事訴訟法第159 條之5 第1 項定有明文
    。查證人乙○○○於警詢、檢察事務官詢問時有關被告毀損
    部分之證述，其性質雖屬傳聞證據，且當事人均已知上述證
    據乃傳聞證據，於本院審理時同意作為證據（參本院一卷第
    15頁），本院審酌上開證人於警詢、檢察事務官詢問時陳述
    當時之原因、過程、內容、功能等外在環境加以觀察，足認
    上開證人陳述係出於真意之信用性獲得確切保障，而有可信
    之特別情況，認為以之作為本件論証之證據，與待證事實具
    有關聯性，作為本案之證據亦屬適當，揆諸前開規定，上開
    證據應具有證據能力。
三、卷附照片，係傳達照相當時現場情況，而透過照片傳達情形
    與現場實況在內容上之一致性，透過機械之正確性加以保障
    ，即照片並不存在人對現實情形之知覺、記憶所經常發生的
    表現錯誤，是認照片之性質係非供述證據，並無傳聞法則之
    適用，且亦別無證據證明上開蒐證照片有經偽造、變造或不
    法之情形，自有證據能力。
貳、實體部分：
一、訊據被告甲○○固坦承於上開時、地，持其所有之高爾夫球
    桿毀損告訴人乙○○○上開物品之事實，惟矢口否認有何恐
    嚇犯行，辯稱：其僅有砸毀物品沒有以前揭言語恐嚇乙○○
    ○，蓋其尊重乙○○○係其岳母云云。經查：
  (一)被告於98年7 月2 日與歐純妤離婚，為歐純妤之母乙○○○
    之前女婿，與乙○○○曾為直系姻親，具有家庭暴力防治法
    第3 條第3 款所定之家庭成員關係等事實，業據被告供承在
    卷，復有全戶戶籍資料查詢1 份在卷可憑。
  (二)又被告因不滿乙○○○未轉達其委託告知歐純妤之事，乃於
    上開時、地，持其所有高爾夫球桿1 支，砸毀乙○○○住處
    大門玻璃7 片、室內電話1 具及車牌號碼M7V-126 號重型機
    車之大燈、儀表板等物之事實，業據被告於本院審理時坦承
    不諱，核與證人即告訴人乙○○○於警詢、檢察事務官詢問
    時及本院審理中之證述相符，並有現場照片9 張附卷可稽，
    足認被告上開自白核與事實相符，是被告此部分毀損犯行，
    洵堪認定。
  (三)另被告於毀損證人乙○○○住處前揭物品後，又以「讓你全
    家不得安寧，及無法在中崙村生活」等語恫嚇證人乙○○○
    之事實，業據證人乙○○○於本院審理時證稱：被告毀損其
    住處上開物品後，還揚言「不止東西毀損而已，還要讓其全
    家不得安寧，然後無法在梓官鄉中崙村生活」，因被告表示
    歐純妤的戶籍不可以遷回其住處，就三番二次藉故來騷擾，
    使其感到相當恐懼等語明確（參本院二卷第15～16頁，警卷
    第3 頁）；審酌被告確曾於同一時、地，以高爾夫球桿毀損
    證人乙○○○前揭物品等情，已如前述，足見證人乙○○○
    所證「不止讓東西毀損而已，還要讓其全家不得安寧」等語
    ，確非無據，且與案發之經過相符；再參以被告於警詢中自
    承：其託乙○○○轉達一些事情予歐純妤，但乙○○○都只
    是在敷衍，其希望歐純妤能出面解決問題，但始終沒有下文
    ，所以才會心理不平衡到乙○○○住處砸毀物品等語（參警
    卷第1 頁反面），顯見被告認證人乙○○○隱瞞其前妻歐純
    妤之去向，因而心生不平，故以毀損乙○○○住處器物之方
    式來宣洩對乙○○○敷衍態度之不滿，故被告於發洩情緒之
    際，以上開言語恫嚇證人乙○○○，亦非與事理有違，足徵
    證人乙○○○上開所證，確與事實及常理不相違背，足堪採
    信。至被告雖辯稱：其尊重乙○○○係其岳母云云，然此不
    僅無法舉證以實其說，且被告如果真尊重其岳母乙○○○，
    而無怨懟之意，衡情又豈有上開非理性之毀損、恐嚇等舉止
    ，益見被告上開所辯，顯係事後卸責之詞，不足採信。
  (四)綜上所述，本件事證明確，被告上開毀損、恐嚇犯行，均堪
    認定。
二、按所稱家庭暴力者，謂家庭成員間實施身體或精神上不法侵
    害之行為；又所稱家庭暴力罪者，謂家庭成員間故意實施家
    庭暴力行為而成立其他法律所規定之犯罪，家庭暴力防治法
    第2 條第1 款、第2 款分別定有明文。本件被告為告訴人乙
    ○○○之前女婿，彼此間具有家庭暴力防治法第3 條第3 款
    所規定曾為直系姻親之家庭成員關係，業經認明如前，則被
    告毀損告訴人器物及以上開言語恐嚇告訴人之犯行，即為家
    庭暴力防治法之家庭暴力，且構成刑法之毀損他人物品罪、
    恐嚇危害安全罪，因家庭暴力防治法對此等犯行並無刑罰規
    定，自應依刑法上開2 罪之規定予以論罪科刑。故核被告所
    為，係分別犯刑法第354 條之毀損他人物品罪及同法第305
    條之恐嚇危害安全罪，檢察官疏未引用家庭暴力防治法之相
    關規定，應予補充。另被告上開所為，犯意各別，行為互異
    ，應予分論併罰。爰審酌被告不思以理性溝通方式解決與告
    訴人母女間之紛爭，率爾前往告訴人住處施以上開恐嚇、毀
    損等手段，所為實屬可議，且犯後猶未坦承犯行，或向告訴
    人道歉以認錯，顯見尚無悔改之心，及被告之犯罪動機、目
    的、手段及與告訴人間係曾為直系姻親之家庭成員關係等一
    切情狀，分別量處如主文所示之刑，並考量其學歷、經濟狀
    況，各諭知以新臺幣1,000 元折算1 日之易科罰金折算標準
    ，並定其應執行刑及諭知如上所述易科罰金折算標準，以示
    懲儆。至公訴檢察官雖當庭請求量處被告毀損罪有期徒刑2
    月、恐嚇罪有期徒刑3 月，然本院審酌上述情況，認被告量
    處如主文所示之刑，較為適當，併此指明。末被告持以毀損
    他人物品之高爾夫球桿1 支，係被告所有，且係供其犯毀損
    他人物品犯行所用之物，業據被告供承在卷（參本院二卷第
    20頁），今被告既陳稱該高爾夫球桿在其住處，顯未滅失，
    爰依刑法第38條第1 項第2 款規定於其所犯毀損他人物品罪
    項下宣告沒收。
據上論斷，應依刑事訴訟法第299 條第1 項前段，家庭暴力防治
法第2 條第2 款，刑法第354 條、第305 條、第51條第5 款、第
41條第1 項前段、第38條第1 項第2 款，刑法施行法第1 條之1
，判決如主文。
本案經檢察官余彬誠到庭執行職務。
中    華    民    國    99    年    6     月    18    日
                  刑事第十五庭  法  官    王俊彥
如不服本判決應於收受判決後10日內向本院提出上訴書狀，並應
敘述具體理由。其未敘述上訴理由者，應於上訴期間屆滿後20日
內向本院補提理由書(均須按他造當事人之人數附繕本)「切勿逕
送上級法院」。
以上正本證明與原本無異。
中    華    民    國    99    年    6     月    21    日
                                書記官    黃園芳
附錄本案論罪法條：
中華民國刑法第354 條
（毀損器物罪）
毀棄、損壞前二條以外之他人之物或致令不堪用，足以生損害於
公眾或他人者，處2 年以下有期徒刑、拘役或5 百元以下罰金。
中華民國刑法第305 條
（恐嚇危害安全罪）
以加害生命、身體、自由、名譽、財產之事，恐嚇他人致生危害
於安全者，處2 年以下有期徒刑、拘役或3 百元以下罰金。

司法院資訊處製作；財團法人民間司法改革基金會備份。
